【裁判字號】    91,訴,120
【裁判日期】    950414
【裁判案由】    損害賠償
【裁判全文】
臺灣宜蘭地方法院民事判決               91年度訴字第120號
原      告  成邦建設有限公司
法定代理人  丙○○
原告兼訴訟
代  理  人  楊昌縉原名丁○○.
被      告  乙○○
上列當事人間因原告提起附帶民事訴訟，請求侵權行為損害賠償
事件，經本院刑事庭裁定移送前來，本院於95年3 月31日言詞辯
論終結，判決如下：
    主      文
被告應給付原告成邦建設有限公司、楊昌縉各新台幣陸拾萬元，
及各自民國九十年十一月二十九日起至清償日止，按年息百分之
五計算之利息。
訴訟費用由被告負擔。
本判決第一項於原告成邦建設有限公司、楊昌縉各以新台幣貳拾
萬元供擔保後，得假執行。
    事實及理由
一、本件被告，未於言詞辯論期日到場，核無民事訴訟法第386
    條各款所列情形，爰依原告之聲請，由其一造辯論而為判決
    。
二、原告主張：被告於87年1月6日與原告2 人簽約購買原告楊昌
    縉（原名丁○○）所有坐落宜蘭縣羅東鎮○○段760 地號土
    地，所有權應有部分10000之163，及原告成邦建設有限公司
    （下稱成邦公司）所有坐落前開土地上之房屋1 棟（門牌號
    碼：宜蘭縣羅東鎮○○○路85巷8 號），約定總價新臺幣（
    下同）4,600,000元，訂約時被告應先給付200,000元（簽發
    宜蘭郵局為付款人之同額支票給付），餘款4,400,000元約
    定待過戶完畢領得所有權狀時辦理貸款一次付清。其後原告
    於87年1月20日將前開房地所有權移轉登記予被告，並委由
    經辦代書向地政事務所領取新發之所有權狀，然原告屆期提
    示前開定金支票，竟因存款不足而遭退票且貸款亦未核撥，
    故仍由原告保管移轉後新發之所有權狀。詎被告明知上情，
    竟於同年2月4日以所有權狀遺失為由，向宜蘭縣羅東地政事
    務所申請辦理補發獲准。嗣原告因被告未依約付款，遂以被
    告有變賣財產之虞聲請假處分系爭房地，並於87年3月4日辦
    妥查封登記，且對被告另提起返還房地之民事訴訟，主張解
    除契約回復原狀，經鈞院於同年12月2日以87年訴字第267號
    民事判決被告應將系爭房地所有權移轉登記與原告，並於88
    年1月4日判決確定。未料被告竟趁原告向法院聲請塗銷查封
    ，擬辦理所有權移轉（回復）登記之際，另持前開謊稱遺失
    而獲補發之房地所有權狀為證明文件，於88年6月30日將系
    爭房地設定債權額1,200,000元之抵押權予訴外人甲○○，
    約定擔保範圍含違約金（逾期清償每日每萬元按20元計算）
    在內，並於同年7月1日完成登記，致原告所有系爭房地存有
    上述物上負擔，遭甲○○向鈞院聲請裁定拍賣抵押物（88年
    度羅拍字第654號）獲准，並持前開裁定為執行名義聲請強
    制執行（現由鈞院89年度執字第383號強制執行事件執行中
    ）。又原告雖就系爭抵押權曾對甲○○提起債務人異議之訴
    ，主張系爭抵押權為通謀虛偽意思表示所為應屬無效，然經
    台灣高等法院94年度上易字第643號民事判決原告敗訴確定
    ，故原告確受有損害，爰以房、地各600,000元損害計算，
    為此依侵權行為之法律關係起訴請求被告賠償損害等語。並
    聲明：如主文所示。
三、被告方面：未於言詞辯論期日到場，亦未提出準備書狀作何
    聲明或陳述。
四、得心證之理由：
（一）查本件原告主張其前開時、地與被告簽訂買賣契約將系爭
      土地與建物出售予被告，並先行辦理過戶（但過戶後之土
      地及房屋所有權狀仍由原告保管），事後被告未依約繳納
      價款，原告乃解除契約請求回復原狀，並經本院87年度訴
      字第267 號民事判決被告應將系爭房地所有權移轉登記與
      原告，詎被告竟持謊稱遺失而獲補發之房地所有權狀為證
      明文件，於88年6月30日將系爭房地設定債權額1,200,000
      元之抵押權予訴外人甲○○，約定擔保範圍含違約金（逾
      期清償每日每萬元按20元計算）在內，並於同年7月1日完
      成登記，致原告所有系爭房地存有上述物上負擔，遭甲○
      ○向本院聲請裁定拍賣抵押物（88年度羅拍字第654 號）
      獲准，並持前開裁定為執行名義聲請強制執行。其刑事部
      分業經台灣高等法院91年度上易字第1148號刑事判決，對
      於被告以偽造文書罪判處有期徒刑6 個月確定等事實，有
      台灣宜蘭地方法院檢察署檢察官88年度偵字第3308號起訴
      書、本院90年度易字第59號刑事判決、台灣高等法院91年
      度上易字第1148號刑事判決各1件、本院89年度執字第383
      號拍賣抵押物強制執行卷宗（內含本院88年度羅拍字第65
      4 號裁定、他項權利證明書、借據、房屋及土地登記謄本
      等資料）影本1 宗在卷可按，並經本院調取前開刑事卷宗
      核閱無訛。又原告另主張其就系爭抵押權曾對甲○○提起
      債務人異議之訴，主張前開抵押權係通謀虛偽意思表示所
      為應屬無效，但經台灣高等法院判決原告敗訴確定，故其
      確受有損害之事實，亦有台灣高等法院94年度上易字第64
      3號民事判決1件附卷可佐，堪信為真實。
（二）次查，原告所有系爭房地因甲○○對之享有抵押權，依民
      法第873條、第861條之規定，抵押權人於債權已屆清償期
      而未受清償時，即得聲請法院拍賣抵押物，就其賣得價金
      而受清償，且除契約另有訂定者外，抵押權所擔保者包含
      原債權、利息、遲延利息，及實行抵押權之費用。甲○○
      業於88年間向本院聲請裁定拍賣抵押物獲准，並於89年間
      持前開裁定聲請強制執行，而甲○○於聲請裁定拍賣抵押
      物及嗣後聲請執行時，均主張被告向其借貸本金1,000,00
      0元，依約應於88年9月30日清償卻未清償，因此請求拍賣
      系爭房地取償，其約定擔保之範圍除本金外，尚包含逾期
      清償時每日每萬元須按20元計算之違約金在內，亦有前述
      強制執行卷宗可參。則原告主張其因被告之故意侵權行為
      ，造成其所有房地存有系爭1,200,000 元之抵押權設定，
      並遭抵押權人甲○○聲請拍賣抵押物取償，受有損害，而
      以房、地各600,000 元計算等情，亦屬有據。且被告對於
      原告主張之事實，已於相當時期受合法之通知，而未於言
      詞辯論期日到場，亦未提出準備書狀爭執，依民事訴訟法
      第280條第3項規定，亦應視同自認，而堪信為真實。
（三）從而，原告依據侵權行為之法律關係，請求被告應給付原
      告成邦公司、楊昌縉各600,000 元，及各自起訴狀繕本送
      達被告翌日即90年11月29日起至清償日止，按年息5 ％計
      算之利息，為有理由，應予准許。
五、假執行之宣告：原告陳明願供擔保聲請宣告假執行，經核尚
    無不合，爰酌定相當之擔保金額宣告之。
六、訴訟費用負擔之依據：民事訴訟法第78條。
中    華    民    國    95    年    4     月    14    日
                  臺灣宜蘭地方法院民事庭
                      法  官  林翠華
正本與原本無異。
如對本判決上訴，須於判決送達後20日內向本院提出上訴狀 (須
附繕本)。
中    華    民    國    95    年    4     月    14    日
                      書記官  陳旺誠


司法院資訊處製作；財團法人民間司法改革基金會備份。
